---
title: 'Rapport hebdomadaire 12'
author: "Alix Biton"
date: "2026-03-30"
output: html_document
---

```{r setup, include=FALSE}
knitr::opts_chunk$set(echo = TRUE)
```

## Semaine 12 (30/03 au 3/04)

### Objectifs

-   Rajouter le masque de réserve et parc
-   Etudier quel angle prédit le mieux les différences de végétation
-   Faire le modèle McLaren intégré sur le temps

### Masque réserve et parc

A partir des données de Thani, on obtient un masque montrant seulement les forêts publiques et les parcs et réserves naturelles de Mayotte.

```{r prepa mask, include = FALSE}
library(terra)
library(sf)

dec  <- rast("/home/abiton/Documents/sentinel/L2A/before/decNDVI.tif")
jan  <- rast("/home/abiton/Documents/sentinel/L2A/after/janNDVI.tif")
dem  <- rast("/home/abiton/Documents/dem_data/dem_mayotte.tif")

dec_crs <- project(dec, dem)
jan_crs <- project(jan, dem)


#mask land

mask_land <- ifel(dem > 0, 1, NA)
dem_land <- dem * mask_land
dec_land <- dec_crs *mask_land
jan_land <- jan_crs* mask_land
contour_auto <- as.polygons(mask_land > 0)


forest_mask <- st_read("/home/abiton/Documents/Thani/Carto forets mayotte/forêts Mayotte/FORET_PUBLIQUE.shp")
reserve_mask <- st_read ("/home/abiton/Documents/Thani/Carto forets mayotte/forêts Mayotte/PARC_OU_RESERVE.shp")

forest_mask <- st_transform(forest_mask, crs(dem))
forest_mask <- rasterize(forest_mask, dem)

reserve_mask <- st_transform(reserve_mask, crs(dem))
reserve_mask <- rasterize(reserve_mask, dem)
full_forest_mask <- cover(forest_mask, reserve_mask)

demmasked <- dem * full_forest_mask
common_mask <- !is.na(dec_land) & !is.na(jan_land) & !is.na(demmasked)


dem_final <- mask(dem, common_mask, maskvalue = FALSE)
jan_final <- mask(jan_crs, common_mask, maskvalue = FALSE)
dec_final <- mask(dec_crs, common_mask, maskvalue = FALSE)
diff_ndvi <- jan_final - dec_final

```

```{r plot mask, echo = FALSE, fig.align='center'}

plot(dem_final, main = "DEM (Masque forêt et reserve)")
plot(contour_auto, add = TRUE, border = "black")

plot(dec_final, main = "Décembre (Masque forêt et reserve",
     col = colorRampPalette(c("steelblue", "yellow", "green4"))(100),
     range = c(-1,1))
plot(contour_auto, add = TRUE, border = "black")

plot(jan_final, main = "Janvier (Masque forêt et reserve)",
     col = colorRampPalette(c("steelblue", "yellow", "green4"))(100),
     range = c(-1,1))
plot(contour_auto, add = TRUE, border = "black")

plot(diff_ndvi, main = "Différence de NDVI (en rouge perte de végétation)",
     col = colorRampPalette(c("darkred", "white", "darkblue"))(100),
     range = c(-1,1))
plot(contour_auto, add = TRUE, border = "black")

```

### Quel angle prédit le mieux ? 

Boose et al. (1994) fixe aléatoirement un angle d'inflexion de référence à 6° tandis que celui présent dans les travaux de McLaren sont de 20° afin de calculer l'exposition topographique au vent. Il faut donc établir quel angle explique le mieux les différences de végétation après Chido. J'ai regardé un modèle très simple : 

```{r model, warning=FALSE,eval=FALSE}
lm(diffNdvi ~ angle*msw, data = dta)
```

Où angle est une variable quantitative avec les valeurs d'exposition topographique au vent calculé avec un angle d'inflexion fixé. 
Pour prédire lequel est le mieux, j'ai fait varier l'exposition topographique au vent (tew) entre 2 et 20° (2, 4, 6, 8, 10, 12, 14, 16, 18, 20). 

Plusieurs paramètres de modèle nous permettent de voir quel est le meilleur modèle parmi tous ces angles : 

-   AIC : plus il est faible, meilleur est le modèle
-   R² : plus il est proche de 1, meilleur est le modèle
-   Coefficient (estimate) : plus il est négatif, plus les différences de ndvi sont des pertes donc provoquent plus de dégâts. 
-   P-value : afin de vérifier la significativité

Voici le code pour plotter les résultats de ces modèles : 

```{r plot paramater model, warning = FALSE}
dta <- read.csv("~/Documents/scriptR tests/datasummary.csv", header = TRUE, sep = ",")

# names of angles variables
angles_cols <- paste0("ang", seq(2, 20, by = 2))

# empty dataframe to stock parameters
results <- data.frame(
  angle = angles_cols,
  AIC = NA,
  R2_adj = NA,
  p_value = NA,
  pente_angle = NA,
  pente_msw = NA,
  coef_interaction = NA
)


# compute model to stock in results
for (i in 1:length(angles_cols)) {
  var_angle <- angles_cols[i]
  
  # formula for linear model
  formule <- as.formula(paste("perte_ndvi ~", var_angle, "* msw_max"))
  
  # model
  model <- lm(formule, data = dta)
  
  # get parameters
  results$AIC[i]    <- AIC(model)
  results$R2_adj[i] <- summary(model)$adj.r.squared
  results$p_value[i] <- summary(model)$coefficients[var_angle, 4]
  results$pente_angle[i] <- summary(model)$coefficients[var_angle, "Estimate"]
  results$pente_msw[i] <- summary(model)$coefficients[3,1]
  results$coef_interaction[i] <- summary(model)$coefficients[4,1]
}

print(results)



```

```{r plot model, echo = FALSE, fig.align='center'} 
# identification best angle


bestr2 <- which.max(results$R2_adj)
bestpenteangle <- which.max(abs(results$pente_angle))


# plots

par(mfrow = c(1,2))

plot(dta$longitude, dta$latitude, col = "darkgreen", pch = 20, asp = 1,
     main = "Points extraits : Tout Mayotte",
     xlab = "Longitude", ylab = "Latitude")


plot(seq(2, 20, 2), results$p_value, type = "b", pch = 19, col = "darkblue",
     xlab = "Angle d'inflexion (°)", ylab = "p-value",
     main = "Comparaison de la p-value")


plot(seq(2,20,2), results$R2_adj, type = "b", pch = 19, col = "olivedrab3",
     xlab = "Angle d'inflexion (°)", ylab = "R2",
     main = "Comparaison du paramètre R2")
points(seq(2,20,2)[bestr2], results$R2_adj[bestr2], col = "red", cex = 2, lwd = 2)


plot(seq(2,20,2), results$pente_angle, type = "b", pch = 19, col = "orange",
     xlab = "Angle d'inflexion (°)", ylab = "Pente texp angle",
     main = "Comparaison pente texp angle")
points(seq(2,20,2)[bestpenteangle], results$pente_angle[bestpenteangle], col = "red", cex = 2, lwd = 2)

plot(seq(2,20,2), results$pente_msw, type = "b", pch = 19, col = "violet",
     xlab = "Angle d'inflexion (°)", ylab = "Pente msw",
     main = "Comparaison pente msw")


plot(seq(2,20,2), results$coef_interaction, type = "b", pch = 19, col = "yellow2",
     xlab = "Angle d'inflexion (°)", ylab = "Coefficient interaction",
     main = "Comparaison interaction")
```

#### Autre échantillon
La zone entière de Mayotte (masqué) correspond à plus de 20 000 observations donc j'ai voulu tester sur un sous-echantillon qui est l'îlot de Mbouzi (718 observations) 

```{r mbouzi dta, warning = FALSE, echo = FALSE}

lon_min <- 45.228889
lon_max <- 45.241055
lat_min <- -12.818204
lat_max <- -12.803578


# Filtrage du data frame
dtaMbouzi <- subset(dta, 
                        longitude >= lon_min & longitude <= lon_max & 
                          latitude >= lat_min & latitude <= lat_max)

resultsMbouzi <- data.frame(
  angle = angles_cols,
  AIC = NA,
  R2_adj = NA,
  p_value = NA,
  pente_angle = NA,
  pente_msw = NA,
  coef_interaction = NA
)


# compute model to stock in results
for (i in 1:length(angles_cols)) {
  var_angle <- angles_cols[i]
  
  # formula for linear model
  formule <- as.formula(paste("perte_ndvi ~", var_angle, "* msw_max"))
  
  # model
  model <- lm(formule, data = dtaMbouzi)
  
  # get parameters
  resultsMbouzi$AIC[i]    <- AIC(model)
  resultsMbouzi$R2_adj[i] <- summary(model)$adj.r.squared
  resultsMbouzi$p_value[i] <- summary(model)$coefficients[var_angle, 4]
  resultsMbouzi$pente_angle[i] <- summary(model)$coefficients[var_angle, "Estimate"]
  resultsMbouzi$pente_msw[i] <- summary(model)$coefficients[3,1]
  resultsMbouzi$coef_interaction[i] <- summary(model)$coefficients[4,1]
}
```

```{r print mbouzi}
print(resultsMbouzi)

```

```{r plot Mbouzi, echo = FALSE, fig.align='center'}

bestr2 <- which.max(resultsMbouzi$R2_adj)
bestpenteangle <- which.max(abs(resultsMbouzi$pente_angle))


# plots

par(mfrow = c(1,2))

plot(dtaMbouzi$longitude, dtaMbouzi$latitude, col = "darkgreen", pch = 20, asp = 1,
     main = "Points extraits : îlot Mbouzi",
     xlab = "Longitude", ylab = "Latitude")


plot(seq(2, 20, 2), resultsMbouzi$p_value, type = "b", pch = 19, col = "darkblue",
     xlab = "Angle d'inflexion (°)", ylab = "p-value",
     main = "Comparaison de la p-value")


plot(seq(2,20,2), resultsMbouzi$R2_adj, type = "b", pch = 19, col = "olivedrab3",
     xlab = "Angle d'inflexion (°)", ylab = "R2",
     main = "Comparaison du paramètre R2")
points(seq(2,20,2)[bestr2], resultsMbouzi$R2_adj[bestr2], col = "red", cex = 2, lwd = 2)


plot(seq(2,20,2), resultsMbouzi$pente_angle, type = "b", pch = 19, col = "orange",
     xlab = "Angle d'inflexion (°)", ylab = "Pente texp angle",
     main = "Comparaison pente texp angle")
points(seq(2,20,2)[bestpenteangle], resultsMbouzi$pente_angle[bestpenteangle], col = "red", cex = 2, lwd = 2)

plot(seq(2,20,2), resultsMbouzi$pente_msw, type = "b", pch = 19, col = "violet",
     xlab = "Angle d'inflexion (°)", ylab = "Pente msw",
     main = "Comparaison pente msw")


plot(seq(2,20,2), resultsMbouzi$coef_interaction, type = "b", pch = 19, col = "yellow2",
     xlab = "Angle d'inflexion (°)", ylab = "Coefficient interaction",
     main = "Comparaison interaction")
```

De plus, j'ai tenté avec des sous-échantillon aléatoires, les résultats sont à chaque fois similaires. 

#### Jusqu'à 100° 

En calculant l'exposition topographique pour des angles allant jusqu'à 100°, on peut voir le R maximum, l'AIC minimum ainsi que les différentes pentes et c'est aux alentours de 80°. Est-ce que cela est pertinent du coup ? 


```{r 100ang,echo = FALSE, fig.align='center'}

results <- read.csv("~/Documents/scriptR tests/results100ang.csv", header = TRUE, sep = ",")

par(mfrow = c(1,1))

plot(seq(2, 100, 2), results$p_value, type = "b", pch = 19, col = "darkblue",
     xlab = "Angle d'inflexion (°)", ylab = "p value",
     main = "Comparaison de la p value")

plot(seq(2, 100, 2), log(results$p_value), type = "b", pch = 19, col = "darkblue",
     xlab = "Angle d'inflexion (°)", ylab = "log(p value)",
     main = "Comparaison de la log(p value)")


plot(seq(2,100,2), results$R2_adj, type = "b", pch = 19, col = "olivedrab3",
     xlab = "Angle d'inflexion (°)", ylab = "R2",
     main = "Comparaison du paramètre R2")


plot(seq(2,100,2), results$pente_angle, type = "b", pch = 19, col = "orange",
     xlab = "Angle d'inflexion (°)", ylab = "Pente texp angle",
     main = "Comparaison pente texp angle")


plot(seq(2,100,2), results$pente_msw, type = "b", pch = 19, col = "violet",
     xlab = "Angle d'inflexion (°)", ylab = "Pente msw",
     main = "Comparaison pente msw")


plot(seq(2,100,2), results$coef_interaction, type = "b", pch = 19, col = "yellow2",
     xlab = "Angle d'inflexion (°)", ylab = "Coefficient interaction",
     main = "Comparaison interaction")
```

## Carte de différences en fonction des angles

J'ai fait quelques cartes de différences des ecposition topographiques calculées à partir de différents angles et je les ai comparées avec l'exposition topographique de référence (à 6°).

Si les différences sont : 

-   negatives : l'angle 6° détecte plus de protection
-   nulles : même estimation du tew
-   positives : l'angle 6° détecte plus d'exposition

```{r carte tew diff, echo = FALSE}

devtools::load_all(path = "~/Documents/StormR/")

sds <- defStormsDataset(
  filename = "~/Documents/ibtracs.ALL.list.v04r01.csv",
  fields =c(names = "NAME", seasons = "SEASON", isoTime = "ISO_TIME",
            lon = "LON", lat = "LAT", msw = "USA_WIND", basin = "BASIN",
            rmw = "USA_RMW", pressure = "USA_PRES", poci = "USA_POCI"),
  basin = "SI",
  seasons = c(2023,as.numeric(format(Sys.time(),"%Y"))),
  verbose = 1
)

map_subunits <- sf::st_read("/home/abiton/Téléchargements/ne_10m_admin_0_map_subunits/ne_10m_admin_0_map_subunits.shp")
loiSf <- map_subunits[264,]$geometry |> sf::st_as_sf()

sts <- defStormsList(
  sds = sds,
  loi = loiSf,
  names = c("CHIDO")
)


exp2 <- computeExposure(sts, dem_final, product = "Summary", angle = 2, verbose = 0)
exp4 <- computeExposure(sts, dem_final, product = "Summary", angle = 4, verbose = 0)
exp6 <- computeExposure(sts, dem_final, product = "Summary", angle = 6, verbose = 0)
exp8 <- computeExposure(sts, dem_final, product = "Summary", angle = 8, verbose = 0)
exp10 <- computeExposure(sts, dem_final, product = "Summary", angle = 10, verbose = 0)
exp12 <- computeExposure(sts, dem_final, product = "Summary", angle = 12, verbose = 0)
exp14 <- computeExposure(sts, dem_final, product = "Summary", angle = 14, verbose = 0)
exp16 <- computeExposure(sts, dem_final, product = "Summary", angle = 16, verbose = 0)
exp18 <- computeExposure(sts, dem_final, product = "Summary", angle = 18, verbose = 0)
exp20 <- computeExposure(sts, dem_final, product = "Summary", angle = 20, verbose = 0)

exposures <- list(
  exp2  = exp2,
  exp4  = exp4,
  exp8  = exp8,
  exp10 = exp10,
  exp12 = exp12,
  exp14 = exp14,
  exp16 = exp16,
  exp18 = exp18,
  exp20 = exp20
)

angles <- c(2, 4, 8, 10, 12, 14, 16, 18, 20)

# Boucle pour afficher les différences avec exp6
par(mfrow = c(3, 3))  # Grille 3x3 pour afficher tous les plots

for (i in seq_along(exposures)) {
  diff_raster <- exp6 - exposures[[i]]
  
  plot(diff_raster,
       main = paste0("exp6 - exp", angles[i]),
       col  = colorRampPalette(c("darkblue", "white", "darkred"))(100),
       legend = TRUE)
}

```

# Modèle intégré


