---
title: 'Rapport hebdomadaire 16'
author: "Alix Biton"
date: "2026-04-27"
output: html_document
---

```{r setup, include=FALSE}
knitr::opts_chunk$set(echo = TRUE)
```

## Semaine 15 (27/04 au 01/05)

### Filtrer le jeu de données

```{r loadStormR,include = FALSE, results='hide'}
devtools::load_all("/home/abiton/Documents/StormR/")
library(terra)
library(cluster)

library(ggplot2)
library(tidyterra)
library(patchwork)

library(randomForest)
```

```{r prep dta, include = FALSE, warning = FALSE, message=FALSE, results='hide'}
dta <- read.csv("~/Documents/scriptR tests/datasummary.csv", sep = ",", header = TRUE)
dtaFiltered <- dta[(dta["dec_ndvi"] > 0.7) & (dta["altitude"] >= 50),]
scaledVar <- c("altitude","wem","pente","courbure","ang6","msw_max")
dtaScaled <- dtaFiltered
dtaScaled[scaledVar] <- lapply(dtaScaled[scaledVar], scale)

for (v in scaledVar) {
  dtaScaled[[v]] <- as.vector(dtaScaled[[v]])  # as.vector() supprime la structure matrix
}

set.seed(1234)
train_id <- sample(nrow(dtaScaled), 0.7*nrow(dtaScaled))
dta_train <- dtaScaled[train_id, ]
dta_test <- dtaScaled[-train_id, ]

#get cyclone
dem  <- rast("/home/abiton/Documents/dem_data/dem_final.tif")

#get cyclone informations (profiles)
sds <- defStormsDataset(
  filename = "~/Documents/ibtracs.ALL.list.v04r01.csv",
  fields =c(names = "NAME", seasons = "SEASON", isoTime = "ISO_TIME",
            lon = "LON", lat = "LAT", msw = "USA_WIND", basin = "BASIN",
            rmw = "USA_RMW", pressure = "USA_PRES", poci = "USA_POCI"),
  basin = "SI",
  seasons = c(2023,as.numeric(format(Sys.time(),"%Y"))),
  verbose = 1
)

#get the loi
map_subunits <- sf::st_read("/home/abiton/Téléchargements/ne_10m_admin_0_map_subunits/ne_10m_admin_0_map_subunits.shp")
loiSf <- map_subunits[264,]$geometry |> sf::st_as_sf()

#get chido
sts <- defStormsList(
  sds = sds,
  loi = loiSf,
  names = c("CHIDO")
)

pf <- spatialBehaviour(sts, product = "Profiles", verbose = 0)

```

## Définition du seuil de NDVI

En filtrant les pixels avec un NDVI > 0.7 avant le cyclone et en enlevant ceux situés sur la côte à une altitude < 50 m, on obtient de bien meilleurs résultats dans nos modèle. Cependant ce seuil de NDVI pré-cyclonique est plutôt arbitraire. Pour tenter de trouver un seuil acceptable cohérent, on fait un kmeans (même si la distribution n'est pas bimodale). 

```{r kmeans}
# K-means avec k=2
set.seed(42)
km <- kmeans(dta$dec_ndvi, centers = 2)
dta$cluster <- factor(km$cluster)

# Voir les centroïdes 
aggregate(dec_ndvi ~ cluster, data = dta, FUN = mean)
(0.8305349 + 0.6461856) / 2
# [1] 0.7383603

#visualiser
hist(dta$dec_ndvi,
     breaks = 50,
     col    = ifelse(
       seq(min(dta$dec_ndvi), max(dta$dec_ndvi), length.out = 50) > 0.7383603,
       "darkgreen", "salmon"
     ),
     main   = "Distribution du NDVI",
     xlab   = "NDVI pré-cyclonique",
     ylab   = "Fréquence",
     border = "white")

abline(v = 0.7383603, col = "red",    lwd = 2, lty = 2)
abline(v = 0.70,      col = "orange", lwd = 2, lty = 2)

legend("topleft",
       legend = c("Frontière K-means (0.738)", "Seuil actuel (0.70)"),
       col    = c("red", "orange"),
       lwd    = 2,
       lty    = 2,
       bty    = "n")
```

Le seuil de 0.7 n'était finalement pas si mal. 


## Modèle linéaire

Le modèle linéaire utilisé pour faire les prédicitons est celui ci : 

```{r model}

m <- lm(delta_ndvi ~ msw_max * ang6 + altitude + courbure , data = dta_train)
summary(m)

par(mfrow=c(2,2))
plot(m)

```

Les conditions du modèle sont respectées, surtout le plot *'Résidus vs Fitted'*. 
L'homoscédasticité, la normalité des résidus et l'indépendance est respectée. 

## Prédictions sur jeu de test

On peut maintenant tester le modèle sur le jeu de test.

```{r predict}

pred_test <- predict(m, newdata = dta_test)
dta_test$pred <- pred_test
residuals_test <- dta_test$delta_ndvi - pred_test
dta_test$residus <- dta_test$delta_ndvi - dta_test$pred


rmse_test <- sqrt(mean(residuals_test^2))
ss_res <- sum(residuals_test^2)
ss_tot <- sum((dta_test$delta_ndvi - mean(dta_test$delta_ndvi))^2)
r2_test <- 1 - ss_res / ss_tot

cat("RMSE test :", round(rmse_test, 4), "\n")
cat("R² test   :", round(r2_test, 4), "\n")


# visualisation
ggplot(dta_test, aes(x = pred, y = delta_ndvi)) +
  geom_point(alpha = 0.2, size = 0.8) +
  geom_abline(slope = 1, intercept = 0, color = "red", linewidth = 1) +
  geom_smooth(method = "lm", color = "steelblue", se = FALSE) +
  labs(title = "Prédictions m vs valeurs observées (test)",
       x = "delta_ndvi prédit", y = "delta_ndvi observé") +
  theme_minimal()


ggplot(dta_test, aes(x = longitude, y = latitude, color = residus)) +
  geom_point(size = 0.5) +
  scale_color_gradient2(low = "darkblue", mid = "white", high = "darkred", midpoint = 0) +
  labs(title = "Résidus spatiaux m") +
  coord_equal() +
  theme_minimal()


```


## Extrapolation à tout Mayotte

Pour étendre notre modèle à tout Mayotte et essayer de prédire les dommages de Chido sur l'entièreté de l'île, il faut préparer les varibales explicatives : *msw_max, altitude, tew, courbure*. Il faut aussif aire attention à la normalisation des données qui avaient été faite dans le jeu de données de base. 

```{r mayotte dta, message = FALSE, results='hide'}

# altitude
demMayotte <- rast("/home/abiton/Documents/dem_data/dem_mayotte.tif")
mask_land <- ifel(demMayotte > 0, 1, NA)
demMayotte <- demMayotte * mask_land

# msw
speed_layers <- pf[[grep("CHIDO_Speed", names(pf))]]
max_speed_raster <- max(speed_layers, na.rm = TRUE)

max_speed_raster <- project(max_speed_raster, demMayotte)
vmax_aligned <- crop(max_speed_raster, demMayotte)
mswMayotte <- mask(vmax_aligned, demMayotte)

# tew6 
tew6Mayotte <- computeTEW(sts, demMayotte, pf, product = "Summary", angle = 6, verbose = 0)

# courbure
penteM <- terrain(demMayotte, v= "slope")
curvMayotte <- terrain(penteM, v = "slope")

# stack 
stack_mayotte <- c(mswMayotte, tew6Mayotte, demMayotte, curvMayotte, penteM)
names(stack_mayotte) <- c("msw_max", "ang6", "altitude", "courbure", "pente")

# convertir chaque couche en numeric
stack_mayotte[["msw_max"]]  <- as.numeric(stack_mayotte[["msw_max"]])
stack_mayotte[["ang6"]]     <- as.numeric(stack_mayotte[["ang6"]])
stack_mayotte[["altitude"]] <- as.numeric(stack_mayotte[["altitude"]])
stack_mayotte[["courbure"]] <- as.numeric(stack_mayotte[["courbure"]])
stack_mayotte[["pente"]] <- as.numeric(stack_mayotte[["pente"]])

```

```{r predictM}
cols <- c("msw_max", "ang6", "altitude", "courbure", "pente")

params_scale <- lapply(cols, function(v) {
  list(mean = mean(dta[[v]], na.rm = TRUE),
       sd   = sd(dta[[v]],   na.rm = TRUE))
})
names(params_scale) <- cols

# normaliser
stack_scaled <- stack_mayotte
for (v in cols) {
  stack_scaled[[v]] <- (stack_mayotte[[v]] - params_scale[[v]]$mean) / params_scale[[v]]$sd
}
# prediction
pred_mayotte <- predict(stack_scaled, m, na.rm = TRUE)

```

```{r plot pred, fig.align='center'}

ggplot() +
  geom_spatraster(data = pred_mayotte) +
  scale_fill_gradient2(
    low      = "darkred",
    mid      = "white",
    high     = "darkgreen",
    midpoint = 0,
    na.value = "transparent",
    name     = "Delta NDVI"
  ) +
  labs(title = "Prédit sur Mayotte (m)") +
  coord_sf() +
  theme_minimal()

ggplot(dta_test, aes(x = longitude, y = latitude, color = delta_ndvi)) +
  geom_point(size = 0.5) +
  scale_color_gradient2(
    low      = "darkred",
    mid      = "white",
    high     = "darkgreen",
    midpoint = 0,
    name     = "Delta NDVI"
  ) +
  labs(title = "Observé (jeu de test)") +
  coord_equal() +
  theme_minimal()


# superposé
ggplot() +
  geom_spatraster(data = pred_mayotte) +
  scale_fill_gradient2(
    low      = "darkred",
    mid      = "white",
    high     = "darkgreen",
    midpoint = 0,
    na.value = "transparent",
    name     = "Delta NDVI prédit"
  ) +
  geom_point(data = dta_test, 
             aes(x = longitude, y = latitude, color = delta_ndvi),
             size = 0.8) +
  scale_color_gradient2(
    low      = "darkred",
    mid      = "white",
    high     = "darkgreen",
    midpoint = 0,
    name     = "Delta NDVI observé"
  ) +
  labs(title = "Delta NDVI prédit (raster) vs observé (points)") +
  coord_sf() +
  theme_minimal()
  

```

## Random Forest 

```{r RF}
rf_model <- randomForest(
  delta_ndvi ~ msw_max + ang6 + altitude + courbure, 
  data = dta_train,
  importance = TRUE, 
  ntree = 500
)

# importance des variables
print(rf_model)
varImpPlot(rf_model, main = "Importance des variables (RF)")

# prediction
pred_rf_test <- predict(rf_model, newdata = dta_test)
dta_test$pred_rf <- pred_rf_test

# métriques
rmse_rf <- sqrt(mean((dta_test$delta_ndvi - pred_rf_test)^2))
r2_rf <- 1 - (sum((dta_test$delta_ndvi - pred_rf_test)^2) / 
                sum((dta_test$delta_ndvi - mean(dta_test$delta_ndvi))^2))

cat("RF - RMSE test :", round(rmse_rf, 4), "\n")
cat("RF - R² test    :", round(r2_rf, 4), "\n")

# extrapolation
pred_mayotte_rf <- predict(stack_scaled, rf_model, na.rm = TRUE)

# visualisation

ggplot() +
  geom_spatraster(data = pred_mayotte_rf) +
  scale_fill_gradient2(
    low      = "darkred",
    mid      = "white",
    high     = "darkgreen",
    midpoint = 0,
    na.value = "transparent",
    name     = "Delta NDVI"
  ) +
  labs(title = "Prédit sur Mayotte (RF)") +
  coord_sf() +
  theme_minimal()

```

Random Forest permet plus de nuances dans les prédictions du modèles, on peu notamment voir une perte de végétation moins importante dans le sud de l'île, ce qui est plus cohérent avec la trajectoire de Chido et ce qu'on peut voir visuellement. 
