---
title: "Mai"
author: "Alix Biton"
date: "2026-05"
output: html_document
---

```{r setup, include=FALSE}
knitr::opts_chunk$set(echo = TRUE)
```

# Récap du mois

-   Definition des seuils de classes
-   Visualisations finales
-   Ecriture du rapport de stage
-   Préparation de l'oral

## Semaine 17 (04 au 07/05)

```{r loadStormR,include = FALSE, results='hide'}
devtools::load_all("/home/abiton/Documents/StormR/")
library(terra)
library(cluster)
library(sf)
library(dplyr)
library(lme4)

library(ggplot2)
library(tidyterra)
library(patchwork)

library(randomForest)
```

```{r prep dta, include = FALSE, warning = FALSE, message=FALSE, results='hide'}
dta <- read.csv("../data/mayotte/datasummary.csv", sep = ",", header = TRUE)
forest_mask <- st_read("../data/mayotte/FORET_PUBLIQUE/FORET_PUBLIQUE.shp")
reserve_mask <- st_read ("../data/mayotte/PARC_OU_RESERVE/PARC_OU_RESERVE.shp")

dta_sf <- st_as_sf(
  dta,
  coords = c("longitude", "latitude"),
  crs = 4326
)
if (st_crs(dta_sf) != st_crs(forest_mask)) {
  dta_sf <- st_transform(dta_sf, st_crs(forest_mask))
}

#  chaque pixel reçoit l'ID de la forêt qui le contient 
dta_joined <- st_join(dta_sf, forest_mask["ID"], join = st_within)
dta <- st_drop_geometry(dta_joined)

dtaFiltered <- dta[(dta["dec_ndvi"] > 0.7) & (dta["altitude"] >= 50),]
scaledVar <- c("altitude","wem","pente","courbure","ang6","msw_max")
dtaScaled <- dtaFiltered
dtaScaled[scaledVar] <- lapply(dtaScaled[scaledVar], scale)

for (v in scaledVar) {
  dtaScaled[[v]] <- as.vector(dtaScaled[[v]])  # as.vector() supprime la structure matrix
}

set.seed(1234)
train_id <- sample(nrow(dtaScaled), 0.7*nrow(dtaScaled))
dta_train <- dtaScaled[train_id, ]
dta_test <- dtaScaled[-train_id, ]

#get cyclone
dem  <- rast("../data/mayotte/dem_final.tif")

#get cyclone informations (profiles)
sds <- defStormsDataset(
  filename = "~/Documents/ibtracs.ALL.list.v04r01.csv",
  fields =c(names = "NAME", seasons = "SEASON", isoTime = "ISO_TIME",
            lon = "LON", lat = "LAT", msw = "USA_WIND", basin = "BASIN",
            rmw = "USA_RMW", pressure = "USA_PRES", poci = "USA_POCI"),
  basin = "SI",
  seasons = c(2023,as.numeric(format(Sys.time(),"%Y"))),
  verbose = 1
)

#get the loi
map_subunits <- sf::st_read("../data/storm/ne_10m_admin_0_map_subunits/ne_10m_admin_0_map_subunits.shp")
loiSf <- map_subunits[264,]$geometry |> sf::st_as_sf()

#get chido
sts <- defStormsList(
  sds = sds,
  loi = loiSf,
  names = c("CHIDO")
)

pf <- spatialBehaviour(sts, product = "Profiles", verbose = 0)

# models
    #simple
ms <- lm(delta_ndvi ~ msw_max + altitude + courbure, data = dta_train)

ms_mixed <- lmer(
  delta_ndvi ~ msw_max + altitude + courbure + (1 | ID),
  data = dta_train,
  REML = TRUE
)
    #with tew
m <- lm(delta_ndvi ~ msw_max * ang6 + altitude + courbure , data = dta_train)

m_mixed <- lmer(
  delta_ndvi ~ msw_max * ang6 + altitude + courbure + (1 | ID),
  data = dta_train,
  REML = TRUE
)



# altitude
demMayotte <- rast("../data/mayotte/dem_mayotte.tif")
mask_land <- ifel(demMayotte > 0, 1, NA)
demMayotte <- demMayotte * mask_land

# msw
speed_layers <- pf[[grep("CHIDO_Speed", names(pf))]]
max_speed_raster <- max(speed_layers, na.rm = TRUE)

max_speed_raster <- project(max_speed_raster, demMayotte)
vmax_aligned <- crop(max_speed_raster, demMayotte)
mswMayotte <- mask(vmax_aligned, demMayotte)

# tew6 
tew6Mayotte <- computeTEW(pf, sts, demMayotte,  product = "TEWIntegrated", angle = 6, verbose = 0)

# courbure
penteM <- terrain(demMayotte, v= "slope")
curvMayotte <- terrain(penteM, v = "slope")

# stack 
stack_mayotte <- c(mswMayotte, tew6Mayotte, demMayotte, curvMayotte, penteM)
names(stack_mayotte) <- c("msw_max", "ang6", "altitude", "courbure", "pente")

# convertir chaque couche en numeric
stack_mayotte[["msw_max"]]  <- as.numeric(stack_mayotte[["msw_max"]])
stack_mayotte[["ang6"]]     <- as.numeric(stack_mayotte[["ang6"]])
stack_mayotte[["altitude"]] <- as.numeric(stack_mayotte[["altitude"]])
stack_mayotte[["courbure"]] <- as.numeric(stack_mayotte[["courbure"]])
stack_mayotte[["pente"]] <- as.numeric(stack_mayotte[["pente"]])

#predict
cols <- c("msw_max", "ang6", "altitude", "courbure", "pente")

params_scale <- lapply(cols, function(v) {
  list(mean = mean(dta[[v]], na.rm = TRUE),
       sd   = sd(dta[[v]],   na.rm = TRUE))
})
names(params_scale) <- cols

# normaliser
stack_scaled <- stack_mayotte
for (v in cols) {
  stack_scaled[[v]] <- (stack_mayotte[[v]] - params_scale[[v]]$mean) / params_scale[[v]]$sd
}


forest_vect <- vect(st_transform(forest_mask, "EPSG:4326"))
id_raster <- rasterize(forest_vect, stack_scaled, field = "ID")
names(id_raster) <- "ID"
dta_mayotte <- as.data.frame(c(stack_scaled, id_raster), xy = TRUE, na.rm = FALSE)
dta_mayotte$ID <- as.factor(dta_mayotte$ID)

# prediction
pred_vector <- predict(m_mixed,
                        newdata        = dta_mayotte,
                        re.form        = NULL,           # effets aléatoires pour forêts connues
                        allow.new.levels = TRUE,         # intercept moyen pour pixels hors forêt
                        na.action      = na.pass)


pred_mayotte <- rast(stack_scaled[["altitude"]]) 

# 3. On injecte les valeurs prédites à l'intérieur
values(pred_mayotte) <- pred_vector
names(pred_mayotte) <- "lyr1"
# contours et masques

forest_sf <- st_transform(forest_mask, st_crs(pred_mayotte))
reserve_sf <- st_transform(reserve_mask, st_crs(pred_mayotte))

# fusionner les deux couches vecteurs en une seule (Union)
combined_forest_reserve <- st_union(forest_sf, reserve_sf)
# on ne garde que les pixels situés DANS l'union
pred_foret_only <- mask(pred_mayotte, combined_forest_reserve)
# Récupérer le contour de Mayotte (pour le fond blanc)
mask_land <- ifel(dem > 0, 1, NA)
contour_mayotte_sf <- st_as_sf(as.polygons(mask_land > 0))

# 4. Définir les limites de vue basées sur la prédiction
limits <- st_bbox(pred_mayotte)

```

### Prédictions du modèle (linéaire)

Les prédictions du modèle linéaire sur les parties forestières de l'île de Mayotte peuvent être visualisées de la sorte :

```{r plot prediction, echo= FALSE, message = FALSE, warning = FALSE, fig.align='center'}

ggplot() +
  geom_sf(data = contour_mayotte_sf, fill = "white", color = "black", linewidth = 0.2) +
  
  geom_spatraster(data = pred_foret_only) +
  
  geom_sf(data = combined_forest_reserve, fill = NA, color = "black", linewidth = 0.25) +
  
  coord_sf(
    xlim = c(limits["xmin"], limits["xmax"]),
    ylim = c(limits["ymin"], limits["ymax"]),
    expand = FALSE
  ) +
  
  # Échelle de couleurs
  scale_fill_gradient2(
    low = "darkred", 
    mid = "white", 
    high = "darkgreen",
    midpoint = 0, 
    na.value = "transparent", 
    name = "Delta NDVI"
  ) +
  labs(
    title = "Dommages (Delta NDVI) localisés en zones forestières",
    subtitle = "Mayotte - Forêts publiques et réserves"
  ) +
  theme_minimal()
```

### Statistiques des dommages

On peut faire des petites statistiques globales afin de connaître le jeu de déonnes de prédictions.

```{r statsbasics, echo = FALSE}
# Résolution ~27.7 m → 1 pixel ≈ 0.000277° × 0.000277°
# Surface d'un pixel (approx. à latitude -12.8°) :
res_m <- 0.0002777778 * 111320 * cos((-12.81) * pi / 180)
cell_area_ha <- (res_m^2) / 10000  # en hectares

vals <- values(pred_foret_only, na.rm = TRUE)
n_valid <- length(vals)
n_total <- ncell(pred_foret_only)

stats_globales <- data.frame(
  indicateur = c("N pixels valides", "N pixels total", "% couverture",
                 "Minimum", "Maximum", "Moyenne", "Médiane",
                 "Écart-type", "Q5", "Q25", "Q75", "Q95"),
  valeur = c(
    n_valid,
    n_total,
    round(100 * n_valid / n_total, 1),
    round(min(vals), 4),
    round(max(vals), 4),
    round(mean(vals), 4),
    round(median(vals), 4),
    round(sd(vals), 4),
    round(quantile(vals, 0.05), 4),
    round(quantile(vals, 0.25), 4),
    round(quantile(vals, 0.75), 4),
    round(quantile(vals, 0.95), 4)
  )
)

print(stats_globales)
```

On peut aussi classer les dommages selon plusieurs seuils de dommages en se basant sur les travaux de *Peereman,2020* : \\

**Très fort \< -0.80 \< Fort \< -0.60 \< Modéré \< -0.40 \< Faible \< -0.20 \< Très faible \< 0 \< Nul/ gain**

```{r histodegats, echo = FALSE, fig.align='center'}

seuils <- c(-Inf, -0.80, -0.60, -0.40, -0.20, 0, Inf)
labels_classes <- c("Très fort (< -0.80)",
                    "Fort (-0.80 à -0.60)",
                    "Modéré (-0.60 à -0.40)",
                    "Faible (-0.40 à -0.20)",
                    "Très faible (-0.20 à 0)",
                    "Nul / gain (> 0)")

df_vals <- data.frame(ndvi = vals)
df_vals$classe <- cut(df_vals$lyr1,
                      breaks = seuils,
                      labels = labels_classes,
                      right  = TRUE,
                      include.lowest = TRUE)

stats_classes <- df_vals %>%
  group_by(classe) %>%
  summarise(
    n_pixels    = n(),
    surface_ha  = round(n() * cell_area_ha, 1),
    pct_surface = round(100 * n() / n_valid, 1),
    mean_dNDVI  = round(mean(lyr1), 4),
    min_dNDVI   = round(min(lyr1), 4),
    max_dNDVI   = round(max(lyr1), 4)
  ) %>%
  arrange(desc(row_number()))  # ordre décroissant dommages

print(stats_classes)

# Surface totale en dommages (delta NDVI < 0)
surface_endommagee_ha <- sum(stats_classes$surface_ha[
  stats_classes$classe != "Nul / gain (> 0)"])
cat("\nSurface totale endommagée :", round(surface_endommagee_ha, 1), "ha\n")


#### histogramme 
couleurs_classes <- c(
  "Nul / gain (> 0)" = "#2E8B57",
  "Très faible (-0.20 à 0)"   = "#F5E642",
  "Faible (-0.40 à -0.20)"   = "#F5A623",
  "Modéré (-0.60 à -0.40)"   = "#D4550F",
  "Fort (-0.80 à -0.60)"     = "#A13A07",
  "Très fort (< -0.80)"     = "#4A1B00"
)

# Note : Assurez-vous que votre colonne 'classe' dans df_vals 
# soit recalculée selon ces nouveaux seuils avant de plot.

p_histo <- ggplot(df_vals, aes(x = lyr1, fill = classe)) +
  geom_histogram(binwidth = 0.005, color = "white", linewidth = 0.1) +
  scale_fill_manual(
    values = couleurs_classes, 
    name = "Classe de dommages",
    breaks = names(couleurs_classes) # Force l'ordre dans la légende
  ) +
  geom_vline(xintercept = 0, linetype = "dashed", color = "black", linewidth = 0.7) +
  annotate("text", x = 0.005, y = Inf, label = "Aucun dommage →", 
           hjust = 0, vjust = 1.5, size = 3.5, color = "darkgreen") +
  annotate("text", x = -0.005, y = Inf, label = "← Dommages", 
           hjust = 1, vjust = 1.5, size = 3.5, color = "#D4550F") +
  labs(
    title    = "Distribution du delta NDVI prédit — Forêts et réserves de Mayotte",
    subtitle = "Nouvelle classification des dommages (seuils par pas de 0.2)",
    x        = "Delta NDVI (NDVIpost − NDVIpre)",
    y        = "Nombre de pixels"
  ) +
  theme_minimal(base_size = 12) +
  theme(legend.position = "bottom",
        plot.title    = element_text(face = "bold"),
        panel.grid.minor = element_blank())

print(p_histo)


```

A partir de ces seuils, on peut donc revisualiser ces dommages avec les seuils :

```{r cartedommages, echo = FALSE, warning = FALSE, message = FALSE, fig.align='center'}
# Reclassification en raster de classes
r_classes <- classify(pred_foret_only,
                      rcl = matrix(c(-Inf,  -0.80, 1,
                                     -0.80, -0.60, 2,
                                     -0.60, -0.40, 3,
                                     -0.40,  -0.20, 4,
                                     -0.20,  0.00, 5,
                                      0.00,   Inf, 6),
                                   ncol = 3, byrow = TRUE))

### avec ggplot 


# On prépare le raster en fixant les 6 niveaux


my_colors <- c(
  "1" = "#4A1B00",
  "2" = "#7B2D00",
  "3" = "#D4550F",
  "4" = "#F5A623",
  "5" = "#F5E642",
  "6" = "#2E8B57"
)

# 2. On fait de même pour les étiquettes
my_labels <- c(
  "1" = "Très fort (< -0.80)",
  "2" = "Fort (-0.80 à -0.60)",
  "3" = "Modéré (-0.60 à -0.40)",
  "4" = "Faible (-0.40 à -0.20)",
  "5" = "Très faible (-0.20 à 0)",
  "6" = "Nul / gain (> 0)"
)

# 3. Le GGPLOT
ggplot() +
  geom_sf(data = contour_mayotte_sf, fill = "white", color = "black", linewidth = 0.2) +
  
  # On s'assure que lyr1 est bien traité comme un caractère/facteur ici
  geom_spatraster(data = mutate(r_classes, lyr1 = as.character(lyr1))) +
  
  geom_sf(data = combined_forest_reserve, fill = NA, color = "black", linewidth = 0.25) +
  
  coord_sf(
    xlim = c(limits["xmin"], limits["xmax"]),
    ylim = c(limits["ymin"], limits["ymax"]),
    expand = FALSE
  ) +
  
  scale_fill_manual(
    values = my_colors,
    labels = my_labels,
    breaks = names(my_colors), # On force l'affichage de TOUTES les clés listées dans my_colors
    drop   = FALSE,            # On demande de ne pas jeter les niveaux vides
    na.value = "transparent",
    name   = "Classe delta NDVI"
  ) +
  labs(
    title = "Dommages cycloniques prédits en zones forestières",
    subtitle = "Mayotte — Forêts publiques et réserves"
  ) +
  theme_minimal()

```

### Plan du rapport

-   Page de garde
-   Sommaire + table des figures
-   Remerciements
-   Résumé (type abstract)
-   Introduction
-   Matériel et Méthodes
    -   Données de végétation et de MNT (Sentinel et DEM)
    -   Données cycloniques + implémentation de la fonction TEW (en détails ++?)
    -   Jeu de données
    -   Modèle(s) utilsé(s) et analyses des prédictions
    -   Zones d'intérêts
-   Résultats
    -   Comportement de Chido ? (temporal, spatial Behaviour, TEW...)
    -   Mosaique zones d'intérêts (3x3 altitude, TEW, deltaNDVI)
    -   Résultats du/des modèle(s) (résidus, corrplot..)
    -   Prédictions du/des modèle(s)
    -   Statistiques des dommages
-   Discussion
-   Conclusion
-   Contributions
-   Intelligence Artificielle
-   Bibliographie
-   Annexes
