---
title: 'Tests Modèles'
author: "Alix Biton"
date: "2026-14-04"
output: html_document
---

### Tests de modèles

Tous les tests réalisés seront effectués avec une exposition topographique au vent calculé avec un angle de **6°**

On peut faire une première visualisation simple des données afin de savoir comment les variables se comportent entre elles.

```{r}
# donnees ####
dta <- read.csv("~/Documents/scriptR tests/datasummary.csv", sep = ",", header = TRUE)
dta <- dta[ ,c("ang6","pente","longitude","latitude","altitude","courbure","msw_max","delta_ndvi","wem","delta_ndii")]
# découpage des données en un jeu d'entrainement (70%) et un jeu de test (30%)
set.seed(1234)
train_id <- sample(nrow(dta), 0.7*nrow(dta))
dta_train <- dta[train_id, ]
dta_test <- dta[-train_id, ]

# lissage scatter plot 
library(car)
scatterplot(delta_ndvi~msw_max, data=dta_train,
            regLine=list(method=lm, lty=1, lwd=2, col="red"))

# tableau des variances covariances
round(cor(dta),2)

library(corrplot)
corrplot(cor(dta))

# influence de chaque parametre et R2
cor(dta$delta_ndvi,dta$ang6)^2
cor(dta$delta_ndvi,dta$msw_max)^2
 # Les R2 sont tres proches de 0 donc une relation lineaire ne sera pas le bon modele
# on va tester tout de même 

```

Le coefficient de détermination est proche de 0 ce qui signifie qu'il n'y a pas de relation linéaire entre les variables explicatives testées et le delta de NDVI.

## Modèle linéaire simple

```{r}
reg1 <- lm(delta_ndvi~msw_max, data=dta_train)
plot(delta_ndvi~msw_max, data=dta_train, pch = 16)
abline(reg1,col="red",lwd=2)


#### conditions de validités ####

# normalité des résidus
plot(reg1)
# QQ plot OK ! 
hist(residuals(reg1),col="yellow",freq=F)
densite <- density(residuals(reg1))
lines(densite, col = "red",lwd=3) 

# homogénéité des variances (scale location)
# pas plane donc homogénéité des variances pas respectée
library(lmtest)
bptest(reg1)
# homogénéité rejetée

# indépendance des résidus
dwtest(reg1)
# p-value supérieure à 0,05 donc on a indépendance des résidus,
# pas d'autocorrélation spatiale 

summary(reg1)
```

Toutes les conditions de validité de ce modèle ne sont pas vérifiées (homogénéité des variances pas respecté), de plus on voit clairement que la relation n'est pas linéaire.

## Modèle avec ajout de variables

```{r}
library(randomForest)
library(Metrics)
msw_range <- seq(min(dta$msw_max), max(dta$msw_max), length.out = 300)

# ---- Fonction utilitaire R² ----
r2 <- function(obs, pred) {
  1 - sum((obs - pred)^2) / sum((obs - mean(obs))^2)
}

# ============================================================
# 1. MODÈLE LINÉAIRE
# ============================================================
m1 <- lm(delta_ndvi ~ msw_max, data = dta_train)
r2_m1_train <- r2(dta_train$delta_ndvi, predict(m1, dta_train))
r2_m1_test  <- r2(dta_test$delta_ndvi,  predict(m1, dta_test))
rmse_m1     <- rmse(dta_test$delta_ndvi, predict(m1, dta_test))

# ============================================================
# 2. +ang 6
# ============================================================
m2 <- lm(delta_ndvi ~ msw_max + ang6, data = dta_train)
summary(m2)
r2_m2_train <- r2(dta_train$delta_ndvi, predict(m2, dta_train))
r2_m2_test  <- r2(dta_test$delta_ndvi,  predict(m2, dta_test))
rmse_m2     <- rmse(dta_test$delta_ndvi, predict(m2, dta_test))

# ============================================================
# 3. *ang6
# ============================================================
m3 <- lm(delta_ndvi ~ msw_max * ang6, data = dta_train)
summary(m3)
r2_m3_train <- r2(dta_train$delta_ndvi, predict(m3, dta_train))
r2_m3_test  <- r2(dta_test$delta_ndvi,  predict(m3, dta_test))
rmse_m3     <- rmse(dta_test$delta_ndvi, predict(m3, dta_test))

# ============================================================
# 4. *ang6 + courbure
# ============================================================
m4 <- lm(delta_ndvi ~ msw_max * ang6 + courbure, data = dta_train)
r2_m4_train <- r2(dta_train$delta_ndvi, predict(m4, dta_train))
r2_m4_test  <- r2(dta_test$delta_ndvi,  predict(m4, dta_test))
rmse_m4     <- rmse(dta_test$delta_ndvi, predict(m4, dta_test))

# ============================================================
# 5. *ang6 + courbure + wem 
# ============================================================

m5 <- lm(delta_ndvi ~ msw_max * ang6 + courbure + wem, data = dta_train)
r2_m5_train <- r2(dta_train$delta_ndvi, predict(m5, dta_train))
r2_m5_test  <- r2(dta_test$delta_ndvi,  predict(m5, dta_test))
rmse_m5     <- rmse(dta_test$delta_ndvi, predict(m5, dta_test))

# ============================================================
# 6. RANDOM FOREST (toutes variables)
# ============================================================
vars <- c("ang6","pente","altitude","courbure","msw_max")

m6 <- randomForest(
  x          = dta_train[, vars],
  y          = dta_train$delta_ndvi,
  ntree      = 100,
  importance = TRUE
)
r2_m6_train <- r2(dta_train$delta_ndvi, predict(m6, dta_train))
r2_m6_test  <- r2(dta_test$delta_ndvi,  predict(m6, dta_test))
rmse_m6     <- rmse(dta_test$delta_ndvi, predict(m6, dta_test))

# ============================================================
# TABLEAU RÉCAPITULATIF
# ============================================================
resultats <- data.frame(
  Modele     = c("Linéaire", "+ang6", "*ang6",
                 "+ang6 + pente", "+ang6 + pente + courbure",
                 "Random Forest (all vars)"),
  R2_Train   = round(c(r2_m1_train, r2_m2_train, r2_m3_train,
                       r2_m4_train, r2_m5_train, r2_m6_train), 4),
  R2_Test    = round(c(r2_m1_test,  r2_m2_test,  r2_m3_test,
                       r2_m4_test,  r2_m5_test,  r2_m6_test), 4),
  RMSE_Test  = round(c(rmse_m1, rmse_m2, rmse_m3,
                       rmse_m4, rmse_m5, rmse_m6), 4)
)
print(resultats)

```

## ANOVA de comparaison

```{r}
anova(m1,m2,m3,m4,m5)
```

Le meilleur serait le dernier sans le randomForest.
